臺灣高等法院刑事判決
109年度上訴字第3332號
上  訴  人  
即  被  告  張棟皓



選任辯護人  鄭晃奇律師
上列上訴人即被告因違反槍砲彈藥刀械管制條例案件，不服臺灣
新北地方法院109年度訴字第157號，中華民國109年7月9日第一
審判決(起訴案號：臺灣新北地方檢察署108年度偵字第19747號
、第32651號)，提起上訴，本院判決如下：
    主  文
上訴駁回。
    事  實
一、張棟皓明知可發射子彈具有殺傷力之改造手槍及制式子彈，
    均係槍砲彈藥刀械管制條例第4條第1項第1款、第2款所稱之
    槍砲、彈藥，未經主管機關許可，不得非法持有，竟基於非
    法持有上開槍彈之犯意，於民國104年間某日時，在張棟皓
    位在彰化縣○○鎮○○路0段000巷0弄00號之住處，收受朱科豐(
    已死亡)所交付，可發射子彈具殺傷力，如附表編號1至2所
    示之改造手槍2枝，及具殺傷力且可擊發如附表編號3所示之
    制式子彈共12顆(下合稱本案槍彈)，並將本案槍彈藏放在張
    棟皓位於新北市○○區○○路0段000號3樓之居所而持有之。嗣
    經警於108年7月30日14時10分許，持本院核發之搜索票至張
    棟皓前開居所搜索，當場扣得本案槍彈(另有不具殺傷力之
    非制式子彈20顆，非起訴範圍)，而悉上情。
二、案經新北市政府警察局樹林分局報請臺灣新北地方檢察署檢
    察官偵查起訴。   
    理  由
壹、證據能力：
一、按被告以外之人於審判外之言詞或書面陳述，除法律有規定
    者外，不得作為證據。又被告以外之人於審判外之陳述，雖
    不符合刑事訴訟法第159條之1至第159條之4之規定，但經當
    事人於審判程序同意作為證據，法院審酌該言詞陳述或書面
    陳述作成時之情況，認為適當者，亦得為證據；當事人、代
    理人或辯護人於法院調查證據時，知有同法第159條第1項不
    得為證據之情形，而未於言詞辯論終結前聲明異議者，視為
    有前項之同意。刑事訴訟法第159條第1項及第159條之5分別
    定有明文。本件上訴人即被告張棟皓（下稱被告）及其辯護
    人、檢察官，於言詞辯論終結前，就本判決所引用之卷內被
    告以外之人於審判外之陳述，於本院準備程序均表示不爭執
    ，於本院言詞辯論終結前亦未聲明異議，本院審酌該等證據
    之作成情況，核無違法取證或其他瑕疵，認均適為本案認定
    事實之依據，依刑事訴訟法第159條之5規定，均有證據能力
    。
二、又本件認定事實引用之卷內其餘非供述證據（詳後述），並
    無證據證明係公務員違背法定程序取得，而被告及辯護人、
    檢察官亦未爭執係不法取得，復經原審及本院於審理期日均
    依法踐行證據調查程序，是依刑事訴訟法第158條之4規定反
    面解釋，均有證據能力。
貳、實體方面：
一、認定犯罪事實所憑之證據及理由：
(一)上開事實，業據被告張棟皓於警詢、偵查與原審、本院準備
    程序及審理時均坦承不諱（見108年度偵字第32651號卷〈下
    稱偵字第32651號卷〉第15頁至17頁，108年度偵字第19747號
    卷〈下稱偵字第19747號卷〉第171至173頁，原審卷第99頁、
    第195頁，本院卷第127至129、158至159頁），並有原審108
    年聲搜字第001197號搜索票、內政部警政署刑事警察局搜索
    扣押筆錄及扣押物品目錄表、新北市政府警察局槍枝初步檢
    視報告表及所附照片等件在卷可稽(見偵字第32651卷第67至
    72、193至201頁）。此外，復有如事實欄一之附表所示本案
    槍彈扣案足資佐證。扣案本案槍彈經送鑑定，確有如附表編
    號1至3鑑定結果欄所示之具殺傷力情形，有內政部警政署刑
    事警察局108年8月29日刑鑑字第1080076771號鑑定書附卷可
    參(見偵字第19747號卷第189至196頁），此部分事實堪以認
    定。
(二)至被告取得本案槍彈之來源及時間、地點，公訴意旨僅認被
    告係於108年7月30日14時10分許(司法警察執行搜索前)之某
    日時，在不詳處所所取得等語。然查，被告迭於偵審程序中
    皆供稱：扣案槍彈是伊出獄後1年多即104年(月份不詳），
    朱科豐知道伊喜歡玩這個就借伊，在伊鹿港家中拿給伊的，
    但他已經去世等語(見偵字第19747號卷第172至173頁；原審
    卷第195頁)。雖朱科豐經偵查檢察官查證，業已死亡，有其
    個人基本資料查詢結果1紙可考(見偵字第19747號卷第163頁
    )，而無從與之查證確認被告本案槍彈之來源，然被告既能
    明確提供朱科豐之真實姓名，且依被告之本院被告前案紀錄
    表所載，被告係於103年2月21日因縮短期滿出監，與其所述
    自朱科豐處取得本案槍彈之時間，對照以觀核屬相符，是被
    告有關槍彈來源之陳述與經驗法則與論理法則無違，復無其
    他積極證據證明被告於偵、審程序中所述為不實，應認被告
    上開稱本案槍彈係朱科豐在104年間於其住處交付一節，為
    可採信。
(三)綜上，被告任意性之自白與事實相符，堪以採信。本案事證
    明確，被告犯行洵堪認定，應依法論科。
二、法律適用說明：
(一)按行為後法律有變更者，適用行為時之法律。但行為後之法
    律有利於行為人者，適用最有利於行為人之法律，刑法第2
    條第1項定有明文。本件被告行為後，槍砲彈藥刀械管制條
    例第7條、第8條於109年6月10日修正公布，於同年月12日施
    行。修正前第7條原規定：「(第1項)未經許可，製造、販賣
    或運輸火砲、肩射武器、機關槍、衝鋒槍、卡柄槍、自動步
    槍、普通步槍、馬槍、手槍或各類砲彈、炸彈、爆裂物者，
    處無期徒刑或7年以上有期徒刑，併科新臺幣3千萬元以下罰
    金。…(第4項)未經許可，持有、寄藏或意圖販賣而陳列第一
    項所列槍砲、彈藥者，處5年以上有期徒刑，併科新臺幣1千
    萬元以下罰金。」；第8條原規定：「(第1項)未經許可，製
    造、販賣或運輸鋼筆槍、瓦斯槍、麻醉槍、獵槍、空氣槍或
    第4條第1項第1款所定其他可發射金屬或子彈具有殺傷力之
    各式槍砲者，處無期徒刑或5年以上有期徒刑，併科新臺幣1
    千萬元以下罰金。…(第4項)未經許可，持有、寄藏或意圖販
    賣而陳列第一項所列槍枝者，處3年以上10年以下有期徒刑
    ，併科新臺幣7百萬元以下罰金。」，修正後第7條則規定：
    「(第1項)未經許可，製造、販賣或運輸『制式或非制式』火
    砲、肩射武器、機關槍、衝鋒槍、卡柄槍、自動步槍、普通
    步槍、馬槍、手槍或各類砲彈、炸彈、爆裂物者，處無期徒
    刑或7年以上有期徒刑，併科新臺幣3千萬元以下罰金。…(第
    4項)未經許可，持有、寄藏或意圖販賣而陳列第1項所列槍
    砲、彈藥者，處5年以上有期徒刑，併科新臺幣1千萬元以下
    罰金。」；第8條則規定：「(第1項)未經許可，製造、販賣
    或運輸『制式或非制式』鋼筆槍、瓦斯槍、麻醉槍、獵槍、空
    氣槍或第4條第1項第1款所定其他可發射金屬或子彈具有殺
    傷力之各式槍砲者，處無期徒刑或5年以上有期徒刑，併科
    新臺幣1千萬元以下罰金。…(第4項)未經許可，持有、寄藏
    或意圖販賣而陳列第1項所列槍砲者，處3年以上10年以下有
    期徒刑，併科新臺幣7百萬元以下罰金。」依本次修法草案
    總說明意旨，可知其主要立法目的在於有效遏止持「非制式
    槍砲」進行犯罪情形，認「非制式槍砲」與「制式槍砲」之
    罪責有一致之必要，故於第4條、第7條至第9條增加「制式
    或非制式」之構成要件，亦即不分制式或非制式，凡屬第7
    條所列各類槍枝型式之槍枝，有殺傷力者，概依第7條規定
    處罰。本件被告所涉「未經許可持有可發射子彈具殺傷力之
    改造(非制式)手槍」犯行，經比較新舊法後，修正後應改依
    第7條第4項規定處罰，其刑罰較修正前規定(即原第8條第4
    項)為重，並無較有利於被告之情形，依刑法第2條第1項前
    段之規定，應適用被告行為時即修正前槍砲彈藥刀械管制條
    例第8條第4項之規定。
(二)按未經許可，無故持有槍、彈罪，其持有之繼續，為行為之
    繼續，至持有行為終了時，均為一罪，不得割裂。再者，非
    法持有、寄藏槍砲彈藥刀械等違禁物，所侵害者為社會法益
    ，如所持有、寄藏客體之種類相同(如同為子彈、數顆子彈)
    ，縱令同種類之客體有數個(如數枝槍枝、數顆子彈)，仍為
    單純一罪。核被告所為，係犯修正前槍砲彈藥刀械管制條例
    第8條第4項之未經許可持有可發射子彈具有殺傷力之改造手
    槍罪及(現行)同條例第12條第4項未經許可持有子彈罪。又
    被告非法持有本案槍彈，均係行為之繼續，均應論以繼續犯
    之一罪。被告以一行為，同時持有本案槍彈而觸犯上開槍砲
    彈藥刀械管制條例2罪名，為想像競合犯，應從一重之未經
    許可持有可發射子彈具殺傷力之槍枝罪處斷。　　
三、刑之加重減輕之說明：
(一)是否構成累犯
  ⒈刑法第47條第1項所規定累犯之加重，以受徒刑之執行完畢，
    或一部之執行而赦免後，5年以內故意再犯有期徒刑以上罪
    者，為其要件。而繼續犯係行為之繼續，非狀態之繼續，因
    此繼續犯之「最初行為」、「中間行為」或「行為終了」祇
    要其中一部行為係在另一犯罪所處徒刑執行完畢5年以內者
    ，即該當累犯規定之要件，最高法院108年度台非字第65號
    判決意旨可參。
　⒉本案被告前因施用毒品案件，經臺灣彰化地方法院100年度訴
    字第1305號判決判處有期徒刑6月(2罪)，定應執行有期徒刑
    11月確定；又因幫助販賣毒品案件，經同法院以100年度訴
    字第886號判決有期徒刑1年確定，上開二案，經同法院以10
    2年度聲字第975號裁定定應執行有期徒刑1年8月確定，於10
    3年2月21日縮刑期滿執行完畢等情，有本院被告前案紀錄表
    1份在卷可稽，如前述，被告未經許可自104年間之某日，在
    上開戶籍地收受朱科豐交付之本案槍彈，並將之移置於上開
    居所地而持有之，是被告未經許可而持有本案槍彈之行為，
    為行為之繼續，其自104年間一經收受而持有本案槍彈，犯
    罪即已成立，該犯罪行為之完(終)結雖繼續至108年7月30日
    14時10分許為警持搜索票執行搜索而查獲其持有本案槍彈時
    為止。惟被告最初即自104年間某日開始持有本案槍彈之行
    為，既在前開之罪所定應執行刑執行完畢(即103年2月21日)
    後5年以內再犯，縱其持有本案槍彈行為終結時間係在前揭
    各罪所定執行刑執行完畢5年以後，依前開說明，被告之犯
    罪行為仍該當刑法累犯規定之要件。是被告於受有期徒刑執
    行完畢後之5年以內，故意再犯本件有期徒刑以上之罪，為
    累犯，本應依刑法第47條第1項規定加重其刑。然參酌司法
    院釋字第775號解釋之意旨，法院就符合累犯要件之被告，
    仍應以其是否有其特別惡性或對刑罰反應力薄弱等事由，依
    職權本於合目的性之裁量，妥適審酌被告所犯前後數罪間，
    關於前案之性質（故意或過失）、前案徒刑之執行完畢情形
    （有無入監執行完畢、是否易科罰金或易服社會勞動）、再
    犯之原因、兩罪間之差異（是否同一罪質、重罪或輕罪）、
    主觀犯意所顯現之惡性及其反社會性等情，綜合判斷各別被
    告有無因加重本刑致生所受刑罰超過其所應負擔罪責之情形
    ，裁量是否加重最低本刑。經查，被告犯前述施用毒品罪、
    幫助販賣毒品罪，固與本案被告所犯非法持有可發射子彈具
    殺傷力之槍枝、子彈等罪，均屬故意犯罪，然衡酌被告前案
    所犯之罪之保護法益、罪質類型，與本案未盡相同，尚難以
    被告曾犯違反毒品危害防制條例案件之事實，逕自推認被告
    有犯本案非法持有具殺傷力之槍枝罪之特別惡性或有何累犯
    立法意旨之刑罰感應力較薄弱，而有加重其最低本刑之必要
    。揆諸前開司法院釋字第775號解釋意旨，故本案以不加重
    其刑為宜，爰不予加重其刑。
(二)又按槍砲彈藥刀械管制條例第18條第4項前段規定：「犯本
    條例之罪，於偵查或審判中自白，並供述全部槍砲、彈藥、
    刀械之來源及去向，因而查獲或因而防止重大危害治安事件
    之發生者，減輕或免除其刑。」其立法本旨，係在鼓勵犯上
    開條例之罪者自白，如依其自白進而查獲該槍彈、刀械的來
    源供給者及所持有的槍彈、刀械去向，或因而防止重大危害
    治安事件的發生時，既能及早破獲相關犯罪人員，並免該槍
    彈、刀械續遭持為犯罪所用，足以消弭犯罪於未然，乃予寬
    遇，以啟自新。反之，犯該條例之罪者，雖於偵查或審判中
    自白，但若並未因而查獲該槍砲、彈藥、刀械的來源及去向
    ，追究相關之犯罪人員，或因而防止重大危害治安事件之發
    生，自不符合該條項減免其刑之要件（最高法院109年度台
    上字第2195號判決意旨參照）。被告固於檢察官偵查中陳稱
    本案槍彈係案外人朱科豐所交付等語，惟且經檢察官調取朱
    科豐之相關資料後，發覺其已死亡，業如前述，則檢警單位
    顯無法查獲被告所稱「朱科豐」之人，揆諸前揭說明，本案
    並無因被告供述來源，因而查獲或因而防止重大危害治安事
    件發生之情形。又前開槍彈係在被告自己持有中被查獲，並
    未移轉予他人持有，被告亦無供述去向因而查獲或因而防止
    重大危害治安事件發生之可言，自與槍砲彈藥刀械管制條例
    第18條第4項減輕其刑之規定要件不符，併予敘明。
(三)上訴意旨及辯護人均請求依刑法第59條規定酌量減輕被告之
    刑。惟按刑法第59條所規定之酌量減輕其刑，係裁判上之減
    輕，必以犯罪之情狀顯可憫恕，認為科以最低度刑仍嫌過重
    者，始有其適用。本件被告明知事實欄一之附表所載扣案槍
    枝及子彈均屬高度危險之物品，非經主管機關許可不得擅自
    持有，以維社會大眾安全，卻仍非法持有之，就被告犯罪之
    目的、動機、手段與情節等觀之，其犯行並無特殊之原因與
    環境，且被告本案持有可發射子彈具殺傷力之槍枝2枝及子
    彈12顆之數量，及持有之時間非短，又被告持有上開槍彈期
    間，雖無證據證明有用在其他犯罪上，屬單純持有之狀態，
    然持有槍彈之行為，為法律所嚴禁，且侵害之社會法益甚重
    ，復審酌被告之品行(素行)等個人事由，均無從認有可憫恕
    之處而得以酌減其刑，從而，可認被告所為在客觀上顯不足
    以引起一般同情，難認有情堪憫恕之處，故尚難認有刑法第
    59條規定適用之餘地。
四、上訴評價
(一)原審基於同一證據，認被告有其事實欄所載之罪，事證明確
    予以論處，並以行為人責任為基礎，審酌被告漠視法令禁制
    而為本件非法持有槍彈罪行，對社會治安潛藏一定之危害，
    殊值非難，並考量被告犯罪後坦承犯行，態度尚佳，及其犯
    罪動機、目的、扣案槍枝(如附表編號1、2所載)、子彈數量
    與持有之期間長短等前述之犯罪動機、目的及手段等犯情事
    由，復無證據證明被告持扣案之槍彈供作其他犯罪使用或持
    以取得不法利益之情事，對社會尚未造成實際損害等犯罪情
    節，兼衡被告經法院論罪科刑之前科紀錄之素行（品行），
    有本院被告前案紀錄表在卷可參，及國中畢業之智識程度、
    從事油漆工月入4、5萬元，已婚、有子女，另需扶養母、兄
    長等親屬之家庭生活狀況(參被告調查筆錄受詢問人欄之記
    載、被告之個人戶籍資料，見原審卷第117至123、196至197
    頁，本院卷第129、159頁同可參）等一切情狀，量處有期徒
    刑3年6月、併科罰金新臺幣10萬元，並就併科罰金刑部分，
    諭知如易服勞役之折算標準等旨，並為相關沒收之諭知(詳
    後述)。經核原判決認事用法俱無違誤，量刑亦稱妥適，諭
    知宣告亦合於規定。
(二)按刑罰以行為人之責任為基礎，就其行為本身之惡害程度予
    以非難評價。法院於個案為宣告刑之具體裁量，必須審酌刑
    法第57條所列各項罪責因素，而為科刑輕重標準之衡量，使
    罪、刑相當，以實現刑罰權應報正義，並兼顧犯罪一般預防
    與特別預防之目的。故刑罰之適用乃對具有（完全或限制）
    責任能力之行為人過往侵害法益之惡害行為，經非難評價後
    依據罪責相當性原則，反應刑罰應報正義、預防目的等刑事
    政策所為關於以生命、自由或財產權之剝奪、限制為內容之
    主要處分(參照最高法院103年度台上字第1799號判決意旨)
    。申言之，犯罪之動機、目的、犯罪時所受之刺激、犯罪之
    手段、行為人與被害人之關係、行為人違反義務之程度、犯
    罪所生之危險或損害、犯罪之計畫及共犯間之分工等項(屬
    於犯罪情節事由)，係衡量行為人之罪責，而行為人之生活
    狀況、品行、智識程度、犯罪後之態度、年齡、個性等項(
    屬行為人屬性事由)，係評估行為人再犯之危險性及違法意
    識之程度。而量刑輕重，係屬事實審法院得依職權自由裁量
    之事項，苟其量刑已以行為人之責任為基礎，並斟酌刑法第
    57條各款所列情狀，而未逾越法定刑度或有濫用權限情事，
    即不得任意指為違法(最高法院75年台上字第7033號裁判先
    例、98年度台上字第5002號判決意旨參照）。查被告上訴意
    旨稱其對上開犯行自始坦承，已知悔悟，犯罪後態度良好，
    且本件僅係單純持有槍彈之行為，對社會未造成實質危害，
    請求從輕量刑云云(見本院卷第41頁)，但查被告上訴意旨所
    執各節，原審於量刑時均已詳予審酌並敘明理由，且有卷內
    資料可查，可見原審為上開刑度之量定，業已斟酌刑法第57
    條各款事由，綜合考量被告所犯罪行之犯情及個人屬性事由
    予以裁量，係在罪刑原則下，適正行使其量刑之裁量權，既
    未逾越法定刑度，亦無濫用自由裁量之權限，是原審就被告
    所犯上開之罪，所量處之刑尚屬適法，無違比例原則，並無
    顯然失出或有失衡平之情，要難指為違法。是被告本件上訴
    係就原審量刑之適法職權行使，漫事指摘，為不足採，是被
    告本件上訴，核無理由，應予駁回。
五、沒收：
(一)按違禁物，不問屬於犯罪行為人與否，沒收之，刑法第38條
    第1項定有明文。查扣案如附表編號1至2所示之可發射子彈
    具有殺傷力之改造手槍各1枝(共2枝)、及附表編號3所示具
    有殺傷力之制式子彈8顆(即本件經採樣試射後剩餘之部分）
    ，係槍砲彈藥刀械管制條例第4條第1項第1款、第2款所列物
    品，乃未經許可不得持有之違禁物，故不問屬於被告與否，
    均應依刑法第38條第1項規定宣告沒收；至另外扣案原有殺
    傷力之制式子彈4顆，業於鑑定時試射擊發，均已不具有子
    彈之完整結構，失去其效能，堪認現已不具殺傷力而非違禁
    物，亦無證據足認係供被告其他犯罪之用，故不予沒收，一
    併敘明。至其他扣案之非制式子彈20顆(未據起訴)，皆未具
    殺傷力，即非違禁物而不宣告沒收。
(二)原審審理結果，就扣案如附表所示可發射子彈有殺傷力之槍
    枝、制式子彈(未經試射之制式子彈)部分均為違禁物，均依
    刑法第38條第1項規定宣告沒收，經核並無不合，應予維持
    ，是被告本件上訴就沒收部分亦無理由，應予駁回。　　
據上論斷，應依刑事訴訟法第368條，判決如主文。
本案經檢察官謝承勳提起公訴，檢察官孟玉梅到庭執行職務。
中　　華　　民　　國　　109 　年　　12　　月　　8 　　日
                  刑事第二十一庭審判長法　官  許宗和
                                      法　官  黃玉婷
                                      法　官  黃惠敏
以上正本證明與原本無異。
如不服本判決，應於收受送達後20日內向本院提出上訴書狀，其
未敘述上訴之理由者並得於提起上訴後20日內向本院補提理由書
（均須按他造當事人之人數附繕本）「切勿逕送上級法院」。
                                      書記官  吳錫欽
中　　華　　民　　國　　109 　年　　12　　月　　9 　　日
附表：
編號      名稱 數量          鑑定結果  1 改造手槍 1枝 送鑑手槍1枝（槍枝管制編號0000000000，含彈匣2個），認係改造手槍，由仿半自動手槍製造之槍枝，換裝土造金屬槍管而成，擊發功能正常，可供擊發適用制式子彈使用，認具殺傷力。  2 改造手槍 1枝 送鑑手槍1枝（槍枝管制編號0000000000)，研判係仿造槍，為仿以色列IMI廠941FBL型口徑9mm制式半自動手槍製造，槍管內具6條右旋來復線，擊發功能正常，可供擊發同口徑制式子彈使用，認具殺傷力。  3 子彈 12顆 認均係口徑9×19mm制式子彈，採樣4顆試射，均可擊發，認具殺傷力。